【裁判字號】    98,上訴,911
【裁判日期】    980306
【裁判案由】    毒品危害防制條例
【裁判全文】
臺灣高等法院刑事判決                 98年度上訴字第911號
上  訴  人
即  被  告  甲○○
                    （另案於臺灣臺北監獄臺北分監執行中）
上列上訴人因違反毒品危害防制條例案件，不服臺灣板橋地方法
院98年度訴字第158號，中華民國98年1月23日第一審判決（起訴
案號：臺灣板橋地方法院檢察署97年度毒偵字第9620號），提起
上訴，本院判決如下：
    主  文
上訴駁回。
    理  由
一、依刑事訴訟法第350條、第361條、第362條、第367條規定，
    不服地方法院之第一審判決而上訴者，須提出上訴書狀，並
    應敘明具體理由，為上訴必備之程式；其所提出之書狀未敘
    述上訴理由，或僅曾以言詞陳述上訴理由者，均應於上訴期
    間屆滿後20日內補提理由書於第一審法院。第一審法院經形
    式審查，認逾期未補提上訴理由者，應定期間先命補正；逾
    期未補正者，為上訴不合法律上之程式，應以裁定駁回。倘
    已提出上訴理由，但所提非屬具體理由者，則由第二審法院
    以上訴不合法律上之程式，判決駁回。而所謂具體理由，必
    係依據卷內既有訴訟資料或提出新事證，指摘或表明第一審
    判決有何採證認事、用法或量刑等足以影響判決本旨之不當
    或違法，而構成應予撤銷之具體事由，始克當之（例如：依
    憑證據法則具體指出所採證據何以不具證據能力，或依憑卷
    證資料，明確指出所為證據證明力之判斷如何違背經驗、論
    理法則）；倘僅泛言原判決認定事實錯誤、違背法令、量刑
    失之過重或輕微，而未依上揭意旨指出具體事由，或形式上
    雖已指出具體事由，然該事由縱使屬實，亦不足以認為原判
    決有何不當或違法者（例如：對不具有調查必要性之證據，
    法院未依聲請調查亦未說明理由，或援用證據不當，但除去
    該證據仍應為同一事實之認定），皆難謂係具體理由，俾與
    第二審上訴制度旨在請求第二審法院撤銷、變更第一審不當
    或違法之判決，以實現個案救濟之立法目的相契合，並節制
    濫行上訴（參照最高法院97年度台上字第892 號刑事判決意
    旨）。
二、本件被告不服原審判決，提起上訴，其於民國（下同）98年
    2 月11日提出上訴狀稱：「依原審判決所認之事實，被告固
    為累犯，但累犯之處罰其本質已有違反『一罪一罰』之原則
    。關於事後犯罪，又於每一行為每次重覆累犯之規定，每次
    重覆加重或從重裁量其刑，如此適用法律明顯更加突顯累犯
    規定之苛酷。且刑事審判旨在實現刑罰權之分配正義，故法
    院對於有罪被告之科刑，應審酌刑法第57條所列各事項，更
    應符合罰刑相當之『比例原則』，使輕重得宜，罰當其罪。
    原審就被告情形，處被告有期徒刑捌月及伍月，應難謂無過
    苛之虞，於此情形，倘依其情狀處以較輕徒刑，不獨有恤被
    告幡然悔悟，據實坦承之心，是否可考量其情狀，是否有可
    憫恕之處，適用第59條之規定，酌量減輕其刑，期使個案裁
    判之量刑，能斟酌至當，符合比例原則」云云。
三、查原審判決係認定：「被告前因施用毒品案件，經臺灣板橋
    地方法院以96年度毒聲字第809 號裁定將其送往勒戒處所觀
    察、勒戒後，認無繼續施用毒品之傾向，而於96年5 月30日
    執行完畢釋放，並由臺灣板橋地方法院檢察署檢察官以96年
    度毒偵字第1932號、第2157號為不起訴處分確定；被告於上
    開觀察、勒戒執行完畢後5 年內，復有施用第一級、第二級
    毒品之行為，先後經法院判處罪刑確定（現執行中）。詎被
    告仍不知悔改，明知海洛因及甲基安非他命分別為毒品危害
    防制條例第2條第2項第1款、第2款所規定之第一級毒品及第
    二級毒品，竟基於施用第一級毒品海洛因之犯意，於97年12
    月4日晚間9時許，在其當時位於臺北縣三峽鎮○○路41號10
    樓居處，以將海洛因粉末摻入香菸內點火吸食之方式，施用
    第一級毒品海洛因；另基於施用第二級毒品甲基安非他命之
    犯意，於同日施用海洛因之前某時，亦在其上址居處，以將
    甲基安非他命置於玻璃吸食器內加熱燒烤吸食其煙霧之方式
    ，施用第二級毒品甲基安非他命；嗣於97年12月4 日晚間11
    時許，在其上址居處為警查獲，並扣得被告所有供其施用海
    洛因所用之海洛因殘渣袋9 只（內均含微量之海洛因殘渣）
    、供其施用甲基安非他命所用之吸食器1個、玻璃球3個，及
    與被告本件施用毒品犯行無關之分裝袋6 包等物等情。以被
    告施用海洛因之行為，係犯毒品危害防制條例第10條第1 項
    之施用第一級毒品罪，其施用甲基安非他命之行為，係犯毒
    品危害防制條例第10條第2 項之施用第二級毒品罪；被告施
    用前後持有第一級毒品海洛因、第二級毒品甲基安非他命之
    低度行為，應為其施用之高度行為所吸收，均不另論罪。被
    告所犯上開二罪，犯意各別，罪名互異，應予分論併罰。」
    原審判決並詳載其審酌科刑之一切情狀之理由稱：「爰審酌
    被告前已因施用毒品而受不起訴處分之寬典，並經法院論罪
    科刑，猶不知警惕而再犯本件之罪，顯見其自制力薄弱，惟
    其施用毒品僅屬自殘行為，對於他人之法益尚無直接之侵害
    ，及其犯後坦承犯行，態度尚稱良好等一切情狀，量處如主
    文所示之刑，並定其應執行之刑」（原審判決第3 頁），故
    原審判決已就量刑刑度詳為審酌並明其理由，原審判決認
    事用法，核無違誤，量刑亦屬妥適，被告上訴意旨雖指稱：
    「依原審判決所認之事實，被告固為累犯，但累犯之處罰其
    本質已有違反『一罪一罰』之原則」云云，然原審判決並未
    對被告為累犯之認定；上訴意旨另空泛陳稱：「是否可考量
    其情狀，是否有可憫恕之處，適用第59條之規定，酌量減輕
    其刑，期使個案裁判之量刑，能斟酌至當，符合比例原則」
    云云，經查本件被告犯行並無符合刑法第59條規定之情形，
    原審之量刑及定執行刑，於法又無不合，被告上訴意旨，尚
    不足以認原審判決有何不當或違法，亦不足以影響原審判決
    量刑刑度之本旨，核非上開法條規定之上訴應敘述之具體理
    由。此外，被告復未具體指摘原審判決關於認定事實、適用
    法律及量刑等事項，究竟有何違法或不當之具體情形。揆諸
    上開說明，本件上訴未敘述具體理由及不合法律上之程式，
    應予駁回，並不經言詞辯論為之。
據上論斷，應依刑事訴訟法第367條前段、第372條，判決如主文
。
中    華    民    國    98    年    3     月    6     日
                  刑事第三庭  審判長法  官  蔡秀雄
                                    法  官  謝靜恒
                                    法  官  許文章
以上正本證明與原本無異。
施用第一級毒品部分如不服本判決，應於收受送達後10日內向本
院提出上訴書狀，其未敘述上訴之理由者並得於提起上訴後10日
內向本院補提理由書（均須按他造當事人之人數附繕本）「切勿
逕送上級法院」。
施用第二級毒品部分不得上訴。
                                    書記官  蔡慧娟
中    華    民    國    98    年    3     月    6     日


司法院資訊處製作；財團法人民間司法改革基金會備份。
